臺灣臺中地方法院刑事判決　　　　　100年度交簡上字第131號
公　訴　人　臺灣臺中地方法院檢察署檢察官
上　訴　人
即　被　告　陳奐凱
上列上訴人即被告因公共危險案件，不服本院沙鹿簡易庭中華民
國100年6月8日100年度沙交簡字第433號刑事簡易判決（聲請簡
易判決處刑案號：100年度速偵字第2132號），提起上訴，本院
管轄第二審之合議庭判決如下：
    主      文
上訴駁回。
    事      實
一、陳奐凱於民國100年5月1日21時許起至翌日（即2日）凌晨
    1時許止，在位於臺中市○○區○○路之餐廳內飲用啤酒後
    ，已達不能安全駕駛動力交通工具之程度，猶仍駕駛車牌號
    碼1960-C3號自用小客車上路，嗣於同年月2日1時10分許行
    經位於臺中市○○區○○路與和平街之交岔路口，為警發現
    其所駕駛前揭自用小客車有闖紅燈情形，隨即在中棲路一段
    與中棲路一段397巷口加以攔停，且因其身上發現散發酒味
    ，乃於當日1時31分許對其施以呼氣酒精濃度測試，測得其
    酒精濃度值為每公升0.86毫克，而查悉上情。
二、案經臺中市政府警察局清水分局報告臺灣臺中地方法院檢察
    署檢察官偵查而聲請簡易判決處刑。
    理      由
甲、程序方面：
壹、按被告經合法傳喚，無正當之理由不到庭者，得不待其陳述
    ，逕行判決，刑事訴訟法第371條定有明文。查本案上訴人
    即被告陳奐凱（以下簡稱為被告）經合法傳喚，無正當理由
    不到庭，茲有本院送達審理傳票之送達證書2份在卷可稽，
    依前開規定，本院自得不待其陳述，由檢察官一造辯論而為
    判決，合先敘明。
貳、復按被告以外之人於審判外之陳述，經當事人於審判程序同
    意作為證據，法院審酌該言詞陳述或書面陳述作成時之情況
    ，認為適當者，亦得為證據；當事人、代理人或辯護人於法
    院調查證據時，知有第159條第1項不得為證據之情形，而未
    於言詞辯論終結前聲明異議，視為有前項之同意，刑事訴訟
    法第159條之5定有明文。查本件被告對於公訴人所提出及以
    下本院作為判斷依據之各項證據資料，均不爭執其證據能力
    （見本院卷第5至6頁被告所提上訴書），揆諸前揭說明，可
    認為同意作為證據，而本院審酌該等證人之證述及文書等證
    據作成時之情況，並無不宜做為證據之情事，自具有證據能
    力，而得採為證據，先予敘明。
乙、實體方面：
壹、認定犯罪事實所憑之證據及理由：
一、訊據被告矢口否認有何酒醉駕車之犯行，並辯稱：（一）伊
    於100年5月1日晚間在朋友簡餐店吃飯聊天，簡餐店沒有賣
    酒，只是與朋友熟識，從冰箱拿出啤酒小酌，伊飲用2瓶鋁
    罐啤酒後駕車自梧棲返回沙鹿住處，途中經警攔檢盤查並測
    得每公升0.86毫克。（二）酒測依法可要求休息半小時再開
    始測，可要求測3次，30分鐘至3小時內測都合法，警方未告
    知而直接酒測，伊自覺酒精並無過量，直接酒測，中間沒休
    息，只測1次，未要求礦泉水漱口，警方亦未告知。且回警
    局後，警員執行生理協調平衡檢測，伊一切正常並於時間內
    完成。（三）喝酒開車本來是不對，伊平時都很小心，應酬
    都由朋友駕車返回，於100年5月1日當天伊自覺啤酒2瓶應無
    過量，才敢開車，無奈遇警酒測，因從無經驗，不知自身權
    益，更測得每公升0.86毫克，基於法律公平公正原則，請減
    免刑罰云云。
二、經查：
（一）證人即本件承辦警員黃信銘於100年10月27日本院審理時
      具結證稱：伊於100年5月2日凌晨跟同事兩人1組開警車在
      臺中市○○區○○路執行巡邏勤務，發現被告車輛在梧棲
      區○○路○段與和平街口闖紅燈，就開啟警示燈上前攔查
      ，當時被告車速很快，追到397巷口才把被告攔下來，當
      時被告打開車窗，伊發現被告渾身酒味，就請所內同事將
      酒測器帶到現場，這中間隔了7、8分鐘，伊跟同事要執行
      酒測時，被告一直要求要打電話拖延時間，伊跟同事依規
      定告知他闖紅燈，渾身酒味，按規定必須對他執行酒測，
      如拒絕酒測，會開立拒絕酒測紅單，車子會拖吊保管，被
      告說快到家，希望不要對他進行酒測，伊跟同事拒絕後就
      開始對被告進行酒測，由同事陳品嘉執行酒測，伊在旁邊
      ，測出被告酒測值是每公升0.86毫克，告知被告刑事訴訟
      法的權利，把被告帶回派出所，伊負責幫被告製作筆錄等
      語，並具結證稱：（依照取締酒後駕車作業程序，你們在
      進行酒測之前應該要告知受測者酒測的流程並詢明酒測的
      結束時間，你們在對本案被告進行酒測前是否有依上開規
      定進行？）因為執行酒測的是伊同事陳品嘉，有沒有告知
      被告上開事項伊不記得了。伊有帶當時的錄影光碟。（你
      們對被告執行酒測前是否有讓被告漱口？）伊忘記了。（
      提示卷附汽車駕駛人酒後生理協調平衡檢測紀錄卡，是在
      何處請被告受測？）在派出所內，酒測後就把被告帶到派
      出所進行相關檢測。（被告到派出所之後，被告的生理和
      精神反應是否正常？）酒測當時被告的反應遲緩，做筆錄
      的時候被告很配合，承認有喝酒。（提示警卷第4至5頁被
      告警詢筆錄，這份筆錄你是否依照被告陳述據實紀錄？）
      是的，伊是依照被告的回答紀錄，沒有不當詢問，是據實
      記載等語，及具結證稱：（上開錄影鏡頭中一直拜託警員
      不要進行酒測的男子為何人？）就是被告陳奐凱。（本次
      的攝影由何人拍攝？）伊同事陳品嘉，以小型閉路攝影機
      掛在防彈衣上拍攝。（當時詢問被告有關飲酒結束時間的
      警員為何人？）伊本人。（在全案酒測進行過程中，被告
      是否有要求要進行漱口？）沒有等語（見本院卷第39頁背
      面至第41頁背面）。觀諸上開證人黃信銘證述內容，已詳
      述其於100年5月2日凌晨在臺中市○○區○○路攔停被告
      所駕駛前揭自用小客車，並舉發被告酒後駕車、闖紅燈等
      違規事由之過程。
（二）本院於100年10月27日審判期日當庭勘驗證人黃信銘所提
      警方對本件被告進行攔停舉發之錄影光碟，勘驗結果如下
      ：鏡頭內出現2名男子，其中1名男子一直拜託警員是否可
      以不必酒測，警員拒絕並表明依法仍須進行酒測，且警員
      詢問該名男子飲酒結束時間，該名男子表示於12時50分結
      束，之後該名男子撥打行動電話，警員第一次告知現在時
      間為5月2日凌晨1時18分進行呼氣酒精濃度測試，並告知
      該名男子使用酒測器之方法，該名男子繼續撥打行動電話
      ，警員詢問是否要接受酒測並告知使用酒測器之方法，該
      名男子繼續拖延，並撥打行動電話，旁邊另1名友人也撥
      打行動電話，數分鐘後，警員第二次告知現在時間是5月2
      日凌晨1時25分進行呼氣酒精濃度測試，並告知該名男子
      使用酒測器之方法，該名男子開始對酒測器吹氣，但吹氣
      不足，該名男子與其友人再繼續撥打電話，之後警員告知
      要其再次吹氣進行酒測，酒測結束後，警員告知酒測濃度
      為每公升0.86毫克，警員並告知該名男子訴訟法上之三項
      權利等情（見本院卷第41頁）。足見警方以呼氣酒精測試
      器檢測前，已告知被告檢測流程，並詢明飲酒結束時間，
      因距離被告所述飲酒結束時間已滿15分鐘，故隨即進行檢
      測，且被告於檢測過程中未曾要求漱口。
（三）被告陳奐凱於100年5月2日1時10分許駕駛車牌號碼1960-C
      3號自用小客車，行經臺中市○○區○○路與和平街之交
      岔路口，為警發現其有駕車闖紅燈情形，隨即在中棲路一
      段與中棲路一段397巷口進行攔停，並於同日1時31分許對
      其施以呼氣酒精濃度測試，測得其酒精濃度值為每公升
      0.86毫克，而以中市警交字第GG0000000號、第GG000000
      0號舉發違反道路交通管理事件通知單，舉發前開酒後駕
      車、闖紅燈等違規事由等情，有臺中市○○○○○道路交
      通事故當事人酒精測定紀錄表1份及舉發違反道路交通管
      理事件通知單影本2份在卷可稽（見警卷第8頁、第12頁）
      。
（四）參以，被告於100年5月2日警詢時供稱：伊於100年5月1日
      21時許起在梧棲區○○路附近喝酒，伊喝啤酒，喝了3瓶
      約1800C.C.，喝到約100年5月2日1時許才結束。伊因酒後
      駕駛車牌號碼1960-C3號自用小客車，在臺中市○○區○
      ○路與和平街口闖紅燈，警方在中棲路與中棲路一段397
      巷口攔查伊，發現伊渾身酒氣，並對伊實施酒測，酒測值
      超過0.55mg/l，將伊帶回派出所製作筆錄等語（見警卷第
      4頁背面至第5頁）；並於同日偵訊時供稱：伊於昨晚9點
      左右在梧棲區○○路的餐廳喝啤酒，喝到今天凌晨1點結
      束，開車要回家，在中棲路被臨檢查獲等語（見偵查卷第
      7頁）。
（五）經核上開證人黃信銘證述內容，已詳述其於上開時、地攔
      停舉發被告酒後駕車、闖紅燈等違規事由之過程，與前開
      錄影光碟勘驗結果及上揭酒精測定紀錄表所載內容，互核
      一致，亦與前開被告於警詢及偵訊供稱其酒後駕車經警查
      獲過程，大致相符，是上開證人黃信銘證述內容，應非虛
      構，當屬可信。綜上，足認被告陳奐凱於100年5月1日21
      時許起至翌日（即2日）凌晨1時許止，在位於臺中市○○
      區○○路之餐廳內飲用啤酒後，猶仍駕駛車牌號碼1960-C
      3號自用小客車上路，嗣於同年月2日1時10分許行經位於
      臺中市○○區○○路與和平街之交岔路口，為警發現其有
      駕車闖紅燈情形，隨即在中棲路一段與中棲路一段397巷
      口進行攔停，且因發現其身上散發酒味，乃於當日1時31
      分許對其施以呼氣酒精濃度測試，測得其酒精濃度值為每
      公升0.86毫克。
（六）按刑法第185條之3所規定服用酒類，不能安全駕駛動力交
      通工具而駕駛者，應負刑事責任，揆其立法目的在藉抽象
      危險犯之犯罪構成要件，以嚇阻酒後駕車者對道路交通安
      全之危害，本不以發生實害為必要。而所謂不能安全駕駛
      之認定，並無一定之數值可供界定，係由法院以一般社會
      通念之客觀標準，足生公共危險時即足。目前行政機關所
      採取締酒後駕車之參考標準，係依法務部於88年5月10日
      邀集司法院刑事廳、交通部、行政院衛生署、內政部警政
      署及中央警察大學等機關開會，所為凡呼氣酒精濃度逾每
      公升含0.55毫克時，即屬不能安全駕駛之決議。上開會議
      決議本身固僅屬檢警取締酒後駕車之參考，尚無拘束法院
      之效力，惟以上開會議決議所採之標準，係參考美國、德
      國及日本等國家所進行之酒精濃度與精神狀態之測試實驗
      ，亦即各項實驗均發現凡呼氣中酒精濃度達每公升0.55毫
      克時，就人之生理方面，已產生視覺反應遲鈍、影像不能
      集中、同時不能看清前方路況及車旁照後鏡等狀況，及駕
      駛能力已受有影響、肇事率已為一般人正常人之10倍之事
      實。查本件被告為警查獲時，測得其酒精濃度高達每公升
      0.86毫克，再佐以被告駕車有闖紅燈之情形觀之，堪認被
      告因飲酒已至反應較慢、感覺減低，致影響其駕駛行為，
      已達不能安全駕駛動力交通工具無疑。
（七）至被告辯稱：警方未告知可休息半小時才開始酒測並可以
      礦泉水漱口，伊自覺酒精無過量直接酒測，且伊到警局接
      受生理協調平衡檢測，一切正常並於時間內完成云云。
    1.依內政部警政署制訂「取締酒後駕車作業程序」規定：以
      呼氣酒精測試器檢測前，應先告知受測者檢測流程，並詢
      明飲酒結束時間，經詢明距飲酒結束時間已滿15分鐘，立
      即檢測（如有請求漱口，給予漱口）；經詢不告知飲酒結
      束時間或距離飲酒結束時間未滿15分鐘者，告知其可漱口
      後立即檢測或距飲酒結束時間滿15分鐘再進行檢測（如有
      請求漱口，給予漱口）。前述飲酒結束時間，依受測者所
      告知之時間起算等情，有「取締酒後駕車作業程序」1份
      附卷可參（見本院卷第29頁）。
    2.查警方於上開時、地攔停被告，以呼氣酒精測試器檢測前
      ，已告知檢測流程並詢明飲酒結束時間，因距離被告所述
      飲酒結束時間已滿15分鐘，故隨即進行檢測，且被告於檢
      測過程中未曾要求漱口等情已如前述，足見警方取締本件
      被告酒後駕車之過程，與前揭「取締酒後駕車作業程序」
      規定相符，並無何程序上之瑕疵。
    3.被告於100年5月2日2時51分許在臺中市政府警察局清水分
      局安寧派出所，接受酒後駕車生理協調平衡檢測時，對於
      「直線10公尺後令其迴轉走回原地」、「雙腳併攏，雙手
      緊貼大腿，將一腳向前抬高離地15公分，並停止不動30
      秒」、「雙腳併攏，雙手向前平伸，閉眼，輪流使用左、
      右手的食指指尖觸摸鼻尖」、「閉雙眼，30秒內朗誦阿拉
      伯數目由1001、1002...1030」、「用筆在兩個同心圓之
      間的0.5公分環狀帶內（如附圖），畫另一個圓」等檢測
      內容，其檢測結果均經勾選「合格」乙節，固有臺中市政
      府警察局汽車駕駛人酒後駕車生理協調平衡檢測紀錄卡1
      份附卷可憑（見警卷第10頁）。惟觀諸上開檢測內容，被
      告係在安寧派出所接受檢測，並非在模擬駕駛動力交通工
      具之複雜行車動態環境下所作成，參以，本件被告接受上
      開檢測之時間，距離其接受呼氣酒精濃度測試，已間隔1
      個小時以上，其體內酒精已因時間經過而正常代謝，則上
      開檢測結果顯不足以正確反應被告於酒後駕車期間之精神
      狀況及駕駛能力，尚難僅據上開檢測結果而為對被告有利
      之認定。
（八）綜上以析，被告於上開時、地飲用酒類後，已達不能安全
      駕駛動力交通工具之程度，猶仍駕駛車牌號碼1960-C3號
      自用小客車上路之行為，甚為明確。至被告所辯前詞，顯
      係事後卸責之詞，不足採信。
三、從而，本件事證明確，被告之犯行，堪以認定，應予依法論
    科。
貳、所犯法條及刑之酌科：
一、核被告所為，係犯刑法第185條之3之服用酒類不能安全駕駛
    動力交通工具而駕駛罪。
二、按關於刑之量定，係實體法上賦予法院得為自由裁量之事項
    ，倘未逾越法律所規定之範圍，或濫用其權限，即不得任意
    指為違法（最高法院75年度臺上字第7033號判例參照）。復
    按刑法第185條之3之服用酒類不能安全駕駛動力交通工具而
    駕駛罪，其法定刑為1年以下有期徒刑、拘役或科或併科15
    萬元以下罰金。而原審認被告罪證明確，依刑法第185條之3
    、第41條第1項前段，刑法施行法第1條之1第1項規定，判處
    被告拘役50日，核其認事用法並無違誤，量刑亦屬妥適。則
    被告仍執前詞上訴，指摘原審判決不當，求予撤銷，且未指
    明原審判決有何濫用裁量權或逾越裁量範圍之情事，則其上
    訴並無理由，應予駁回。
應依刑事訴訟法第455條之1第1項、第3項、第371條、第368條，
判決如主文。
本案經檢察官鄒千芝到庭執行職務。
中    華    民    國   100    年    11    月    10    日
                  刑事第五庭  審判長法  官 楊真明
                                    法  官 簡璽容
                                    法  官 賴秀雯
以上正本證明與原本無異。
不得上訴。
                                    書記官 鄭郁慈
中    華    民    國   100    年    11    月    10    日
附錄論罪科刑法條
中華民國刑法第185條之3
服用毒品、麻醉藥品、酒類或其他相類之物，不能安全駕駛動力
交通工具而駕駛者，處 1 年以下有期徒刑、拘役或科或併科 15
萬元以下罰金。